【裁判字號】    95,交訴,17
【裁判日期】    950316
【裁判案由】    公共危險等
【裁判全文】
臺灣高雄地方法院刑事判決              95年度交訴字第17號
 公  訴  人  臺灣高雄地方法院檢察署檢察官
 被      告  乙○○
上列被告因公共危險等案件，經檢察官提起公訴（94年度偵緝字
第2477號），本院判決如下：
    主  文
乙○○無罪。
    理  由
一、公訴意旨略以：乙○○於民國93年11月7 日下午6 時50分許
    ，駕駛車號4918-GR 號自小客車（移送書將車號誤載為4198
    -GR）， 沿高雄市○○○路由東往西方向行駛，行經明誠一
    路與聯興路口之際，本應注意車前狀況，並隨時採取安全措
    施，依當時天晴、視線良好、柏油路面無障礙等情形並為不
    能注意之情事，詎疏未注意，從後追撞向由戊○○所騎乘車
    號XSC-672 號重型機車，使戊○○倒地後受有顏面、腰部多
    處擦挫傷；乙○○於車禍發生後雖有下車察看，但於發現戊○○受傷後，竟因心中恐慌而隨即駕車逃逸。幸為路人記下
    車號交由丙○○報警循線查獲，因認被告涉犯刑法第185 條
    之4之肇事逃逸罪及第284 條第1 項之過失傷害罪嫌。
二、按犯罪事實應依證據認定之，無證據不得認定犯罪事實；又
    不能證明被告犯罪者，應諭知無罪之判決；刑事訴訟法第15
    4 條第2 項、第301 條第1 項分別定有明文。再者刑事訴訟
    上證明之資料，無論其為直接或間接證據，均須達於通常一
    般之人均不致有所懷疑，而得確信其為真實之程度，始得據
    為有罪之認定，若其關於被告是否犯罪之證明未能達此程度
    ，而有合理懷疑之存在，致使無從形成有罪之確信，根據「
    罪證有疑，利於被告」之證據法則，即不得遽為不利被告之
    認定（參照最高法院76年台上字第4986號判例）。且刑事訴
    訟法第161 條已於民國91年2 月8 日修正公布，其第1 項規
    定：檢察官就被告犯罪事實，應負舉證責任，並指出證明之
    方法。因此，檢察官對於起訴之犯罪事實，應負提出證據及
    說服之實質舉證責任。倘其所提出之證據，不足為被告有罪
    之積極證明，或其指出證明之方法，無從說服法院以形成被
    告有罪之心證，基於無罪推定之原則，自應為被告無罪判決
    之諭知（參照最高法院92年台上字第128 號判例）。
三、公訴人認被告涉犯上揭罪嫌無非係以：證人戊○○、丙○○
    於偵查中之證述及道路交通事故現場圖、道路交通事故調查
    報告表（一）（二）、交通事故談話紀錄表、高雄市立聯合
    醫院診斷證明書、現場照片11張、警員甲○○之職務報告書
    等為論據。訊據被告固坦承有於93年11月7 日下午6 時50分
    許，駕駛車號4918-GR 號自小客車，沿高雄市○○○路由東
    往西方向行駛，行經明誠一路與聯興路口等情，然堅決否認
    有何過失傷害及肇事逃逸之犯行，辯稱：當時由明誠路上往
    鼎金方向準備由民族路轉上南二高要回屏東，到聯興路時我
    看到一堆人在圍觀，因而基於善意停車至路旁，並下車詢問
    是否有需要幫忙之處等語。
四、經查：
（一）本件案發當時係戊○○駕駛XSC-672 號重型機車正要返回
      軍中，在明誠路上往鼎金方向，到聯興路口時，因發現丙○○所駕駛之ZR-1253 號自小客貨車，開車從對向左轉過
      來要往聯興路的方向去，戊○○發現後隨即煞停，旋遭後
      方來車撞上等情，業據證人即被害人戊○○及證人丙○○
      於本院審理時證述明確，且有道路交通事故現場圖、道路
      交通事故調查報告表（一）（二）、高雄市政府警察局交
      通大隊交通事故談話紀錄表各1 紙附卷可稽，應堪信為真
      實。
（二）而本件之所以認為肇事車輛係被告所駕駛之車號4918-GR
      號自小客車等情，係證人丙○○聽聞一位過路路人所述再
      於警詢時告知警員，警員再告訴被害人戊○○等情，亦據
      證人戊○○、丙○○於本院審理時證述明確。故本件證人
      戊○○、丙○○均未親自目擊肇事者，僅係聽聞路人之轉
      述，應堪認定。
（三）證人丙○○雖於本院審理時（95年3 月2 日）證稱：當時
      係一中年女子向伊詢問「他（即被害人戊○○）有沒有事
      」，然證人丙○○同時亦證稱：無法指認該名中年女子是
      否在庭上，當時天色昏暗，伊沒有去注意該女子之面目，
      嗣後路人告知該中年女子上車欲離開，伊轉身才看到該女
      子上廂型車往民族路方向開去，之後是路人告訴伊廂型車
      車號等語。則依證人丙○○所證述之現場情狀，證人丙○○與該名中年女子在近距離談話下尚且無法辨識該女子之
      容貌、身材，且無法看到該廂型車之車號，反需經由路人
      告知車號，足見證人證稱當時天色昏暗等情應屬實在。則
      在該天色昏暗視線不清之情形下，該名路人何以能辨識該
      廂型車之車號，已屬可疑。況且，該名路人當時站立之位
      置、與廂型車之距離、視線的角度、目擊之時點、目擊之
      過程以及該名路人係何時出現於肇事現場等情，均攸關路
      人證詞之可信性及證明力。則此一重要證人既無法出現於
      公判庭，由當事人雙方（檢察官與被告）及法院透過交互
      詰問及直接審理以發現真實，自難僅以證人丙○○所聽聞
      之路人之轉述即遽認本件肇事車輛即為被告所駕駛之車號
      49 18-GR號自小客車。
（四）又本件被告於本院審理時所陳稱經過案發現場之停車地點
      為明誠一路上由西往東方向之機車道與人行道邊（詳被告
      於本院95年3 月2 日審理時於道路交通事故現場圖上所繪
      之停車地點，至於警員於道路交通事故現場圖所繪之3 車
      位置係指該車是在路口之外而非3 號車停放之位置，則經
      警員於甲○○於本院審理時證述綦詳）。而與證人丙○○
      交談之中年女子之廂型車所停放之地點為距離丙○○之所
      停放之ZR-1253 號自小客貨車左後方5 至6 公尺，即明誠
      一路由西往東之快車道上等情，亦據證人丙○○於本院95
      年3 月2 日審理證述明確，且經證人丙○○於本院審理時
      在道路交通事故現場圖上註記在卷。由是觀之，證人丙○○所目擊之肇事者之停車位置與被告所自承之停車位置並
      不相符，證人丙○○所供稱之肇事者車輛是否即為被告所
      駕駛之車輛，即有可疑。
（五）又證人丙○○於本院審理檢察官詰問時復證稱：「（檢察
      官問：你下車來看時，撞擊點的事發現場是否還有停放其
      他車輛？）答：沒有，只有我與那輛機車。」等語。足見
      於證人丙○○下車查看時，該肇事現場並無其他車輛，被
      告之車輛於證人下車查看時亦不在現場。準此，被告辯稱
      當時路過時見有人圍觀而停車前往關心等語，並非不可採
      信。
（六）此外，被害人戊○○於本院審理時亦證稱：當時被撞到之
      後人就飛出去了，頭卡在銀色的廂型車下，所以什麼都沒
      有看到，會在警察作筆錄時說4918-GR 是撞伊的人，係因
      為警察告訴伊路人這麼說等語。而證人即警員甲○○於本
      院審理時亦證稱：係到現場根據丙○○之陳述而畫現場圖
      ，現場僅有戊○○與丙○○之車輛，至於道路交通事故現
      場圖所繪之3 車位置係指該車是在路口之外而非3 號車停
      放之位置等情。足見當時現場並無任何跡證足證被告即為
      肇事之人。
（七）故本件依卷存證據及交互詰問之結果，無法確切證明被告
      即為肇事之人，自無從率與推認被告涉有何等過失傷害或
      肇事逃逸之罪嫌。
五、綜上查證，公訴人認被告乙○○涉犯前揭罪行，所為之舉證
    尚未能達通常一般之人均不致有所懷疑，而得確信其為真實
    之程度，而有合理懷疑之存在，依據「罪證有疑，利於被告
    」之證據法則，即不得遽為不利被告之認定；則公訴人所提
    出之證據，不足為被告有罪之積極證明，其指出證明之方法
    ，亦無從說服法院以形成被告有罪之心證，揆諸前揭說明，
    本院自應為被告無罪之諭知。
據上論斷，應依刑事訴訟法第301條第1項前段，判決如主文。
本案經檢察官丁○○到庭執行職務。
中    華    民    國    95    年    3     月    16    日
                  刑事第八庭  審判長法  官  李政庭
                                    法  官  賴文姍
                                    法  官  黃宣撫
如不服本判決，應於送達後10日內，向本院提出上訴狀。
以上正本證明與原本無異。
中    華    民    國    95    年    3     月    16    日
                                    書記官  鄭永媚


司法院資訊處製作；財團法人民間司法改革基金會備份。
